【裁判字號】    98,交聲,3242
【裁判日期】    990114
【裁判案由】    違反道路交通管理處罰條例聲明異議
【裁判全文】
臺灣臺北地方法院交通事件裁定        98年度交聲字第3242號
原處分機關  臺北市交通事件裁決所
聲明異議人
即受處分人  乙○○
上列受處分人因違反道路交通管理處罰條例案件，對於臺北市交
通事件裁決所民國98年8 月21日所為之處分（原處分案號：北市
裁罰字第裁22－AEY002277 號），聲明異議，本院裁定如下：
        主  文
異議駁回。
        理  由
一、按汽車駕駛人，行經有燈光號誌管制之交岔路口闖紅燈者，
    處新臺幣（下同）1 千8 百元以上5 千4 百元以下罰鍰，道
    路交通管理處罰條例第53條第1 項定有明文。另汽車駕駛人
    駕駛汽車違反道路交通管理處罰條例第53條規定者，除應依
    該條所規定之罰鍰處罰外，並予記違規點數3 點，道路交通
    管理處罰條例第63條第1 項第3 款亦有明定。而按道路交通
    安全規則第2 條第1 項第1 款及道路交通管理處罰條例第3
    條第8 款均明文規定該等有關道路交通管理法規所指之「汽
    車」均包含「機器腳踏車」。
二、本件受處分人即聲明異議人乙○○於民國98年7 月21日下午
    8 時25分許，騎乘車號287 －CLK 號重型機車，沿羅斯福路
    往北方向直行，經羅斯福路、南海路有燈光號誌管制之交岔
    路口，竟於羅斯福路方向燈光管制號誌為紅燈時為穿越交岔
    路左轉往南海路方向（旋後於同一路口再左轉回羅斯福路往
    南方向），適遇臺北市政府警察局中正第二分局南昌路派出
    所員警甲○○認為受處分人違反道路交通管理處罰條例第53
    條第1 項規定，當場攔停掣單舉發，嗣經受處分人於應到案
    日期前（即98年7 月28日）提出申訴，原處分機關函請舉發
    機關即臺北市政府警察局中正第二分局調查結果，仍認受處
    分人有上開違規行為，遂依道路交通管理處罰條例第53條第
    1 項、第63條第1 項第3 款（漏引第3 款）之規定，裁處罰
    鍰1 千8 百元，並記違規點數3 點。
三、受處分人就於前揭時間騎乘車號287 －CLK 號重型機車，由
    羅斯福路南往北方向直行，經羅斯福路、南海路有燈光號誌
    管制之交岔路口，先行左轉往南海路方向、旋再左轉迴至羅
    斯福路往南方向，至羅斯福路、寧波西街口即為警攔查等情
    固坦承不諱，惟仍矢口否認有何違反道路交通管理處罰條例
    規定之行為，辯稱：當日係在「羅斯福路、寧波東街9 巷口
    」（該巷與林森南路相斜交岔，交岔處並與羅斯福路交會，
    三路呈「K 」字型，另由林森南路直行穿越羅斯福路後即為
    南海路）待轉，綠燈時方左轉進入羅斯福路，故並無闖越紅
    燈，且員警攔係伊車迴轉完成後、直至「羅斯福路、寧波西
    街口」始進行攔查，舉發地點與攔查地點並非同一，實有違
    誤云云。經查：
  (一)受處分人於前開時地騎乘287 －CLK 號重型機車，由羅斯福
    路、南海路口左轉，通過該有燈光號誌交岔路口後，再左轉
    迴入羅斯福路，至羅斯福路、寧波西街口為警攔查等事實，
    已經受處分人所不爭執；復經證人即現場舉發員警甲○○於
    本院具結證稱：「98年7 月21日下午8 時我是跟替代役男擔
    任機動派出所，身穿警察制服及防彈背心，攜帶小電腦。本
    件發生時我們是站在寧波東街9 巷，就是與南海路呈垂直，
    因為南海路與羅斯福路是大十字交岔路口，當時南海路紅綠
    燈是變綠燈，我們從寧波東街9 巷出來，看到受處分人及其
    母親一人騎乘一輛機車紅燈左轉，我看到他們二人似乎在尋
    找什麼東西，因為我的方向是綠燈，他們的方向是紅燈，我
    親眼看到受處分人紅燈左轉，我就跟替代役男騎乘警用機車
    追上前，追到羅斯福路寧波西路口，才開單。」（見本院98
    年10月5 日筆錄第3 頁）明確，而以證人甲○○係本件原處
    分機關所認定受處分人有右開違規行為之原證人，其到庭在
    本院法官面前具結以言詞供述本件訴訟上之待證事實（即受
    處分人有上開違規事實），因其與受處分人毫無怨懟，自無
    自陷於偽證罪之追訴而構詞誣賴受處分人之理，且證人亦於
    本院證稱：並未因本件案件與受處分人有何爭吵等語；而於
    本件卷存證據資料內並無任何積極證據足以證明員警上開供
    述係屬虛偽，亦未有足以令人顯信其證述為不可採之品性證
    據或前科證據存在，本院自不得僅臆測證人為本見開單告發
    受處分人之員警而全盤抹煞其餘訴訟上所具之證人資格，況
    受處分人就上開證人陳證，無法舉出或提出任何對其有利之
    證據資料，以使本院對證人所述產生合理之懷疑，從而本院
    由製單員警陳證已可得受處分人確有前開違規行為之心證。
    受處分人行經有燈光號誌管制之交岔路口闖紅燈之事實，堪
    以認定。
  (二)又受處分人雖辯稱：伊自羅斯福路右轉後在南海路口進行待
    轉預計左轉回羅斯福路，然後再右轉南昌路，是自羅斯福路
    右轉進入南海路（應係林森南路、或寧波東街）待轉區後，
    因隨即轉變燈號，故腳雖放下後又馬上左轉進入羅斯福路，
    並未闖越紅燈云云。惟以常情相衡，該羅斯福路、林森南路
    （即南海路、寧波東街9 巷口）交岔路口係有1 至3 秒之路
    口淨空時間，該時全部路口即各方向車輛均禁止通行進入路
    口以保持路口淨空，以受處分人所稱車速，豈有可能「進入
    待轉區後腳放下一下隨即綠燈可資通行」？況證人甲○○已
    經證稱：受處分人並未進入任何待轉區，因該時羅斯福路惟
    紅燈、林森南路方向為綠燈，故林森南路車全部出來了，並
    無任何「甫換燈號」之情形等語（見同日筆錄第4 、5 頁）
    歷歷，則受處分人空言辯稱：並未闖越紅燈云云，委不足採
    。
  (三)再交通違規稽查以「現場舉發」原則，僅係指少數合於違反
    道路交通管理處罰條例第7 條之2 第1 項之少數情形得例外
    以科學儀器採測證據逕行舉發；又「現場舉發」並非僅以「
    物理上同一」之時間、地點為限，凡經員警發現、並即時所
    為之稽查舉發亦屬之，蓋交通違規多屬即成，一經違反其違
    規之事實即已成立，並非所有違規狀態均得持行繼續，在無
    違規狀態繼續情形下，豈可稱員警縱同地發現、並進行攔查
    ，待受舉發人暫停後、其所為之任何舉發，均已非「違規之
    物理同一時間、地點」、屬「過去之舉發」？況如「違規右
    轉」、「闖越紅燈」等多項，於通過交通路口後，該違規事
    實雖已成立、惟遭攔查時該違規狀態均未繼續持續，則所為
    之舉發，豈可謂均屬「非法舉發」？是凡於時空相密接之狀
    態下所為之舉發，均應屬「現場舉發」之列。而本件係經員
    警於受處分人闖越紅燈後隨即上車追隨於受處分人車輛後，
    並於一路口後追緝攔查舉發乙節，業經證人即舉發員警甲○
    ○證述：「（問：為什麼你沒有在第一時間在南海路與羅斯
    福路口將受處分人攔下？）因為我們單服機動派出所就是在
    這個路口。因為我不是坐在機車上，看到受處分人紅燈左轉
    之後我才上機車發動去追他。」明確，且經受處分人就自員
    警前方騎乘經過時，員警係「站立」路口，並非騎乘機車等
    情不為爭執，是以員警自站立姿勢、至下一路口即可為攔查
    ，即可知員警於察覺違規事實後，即於相緊鄰密接之時間、
    空間下為舉發，仍屬合法之「現場舉發」。故受處分人辯稱
    ：舉發現場與違規現場並非同一云云，顯係矯飾而不足採。
  (四)至受處分人另請求調取路口監視器、現場舉發照片乙節，因
    前開羅斯福路、南海路口或羅斯福路、寧波東西街口並無錄
    影監視系統等情，業經本院函詢查覆明確，並有臺北市政府
    警察局中正第二分局98年9 月20日北市警中正二分交字第
    098312 89500號函在卷可稽，而本件並非以科學儀器採證、
    事後舉發，並無以現場舉發照片為必要要件，而本件事證已
    臻明確，是前開請求無可能調查、亦無調查之必要，附此陳
    明。
  (五)綜上所述，原處分機關依行為時之道路交通管理處罰條例第
    53條第1 項、第63條第1 項第3 款（漏引第3 款）之規定，
    裁處罰鍰1 千8 百元，並記違規點數3 點，核無不合。本件
    聲明異議為無理由，應予駁回。
據上論斷，應依道路交通案件處理辦法第19條，裁定如主文。
中    華    民    國    99    年    1     月    14    日
                  交通法庭    法  官  郭惠玲
以上正本證明與原本無異。
如不服本裁定，應於裁定送達後5 日內向本院提出抗告狀。
                              書記官  江虹儀
中    華    民    國    99    年    1     月    14    日

司法院資訊處製作；財團法人民間司法改革基金會備份。
